【裁判字號】    98,交聲,3383
【裁判日期】    990319
【裁判案由】    違反道路交通管理處罰條例聲明異議
【裁判全文】
臺灣桃園地方法院刑事交通事件裁定    98年度交聲字第3383號
原處分機關  交通部公路總局新竹區監理所桃園監理站
異  議  人  甲○○
上列異議人即受處分人因違反道路交通管理處罰條例案件，不服
交通部公路總局新竹區監理所桃園監理站98年11月10日所為之處
分（原處分案號：桃監裁罰字第裁52—A1A136973 號），聲明異
議，本院裁定如下：
    主  文
異議駁回。
    理  由
一、原處分意旨略以：異議人即受處分人甲○○（下稱異議人）
    於民國98年9 月23日上午9 時許騎乘車號KTX-032 號重型機
    車，在臺北市○○○路222 號前，為臺北市政府警察局交通
    警察大隊員警舉發「起駛前，不讓行進中之車輛先行」、「
    領有聯結車、大客車、大貨車或小型車駕照，駕駛重型機車
    」之違規，依道路交通管理處罰條例第45條第10款及第22條
    第1 項第4 款之規定，各裁處罰鍰新臺幣（下同）600 元及
    1,800 元，並依同條例第63條第1 項第1 款規定，記違規點
    數1 點等語。
二、異議意旨略以：異議人當時將停放於臺北市○○○路224 號
    紅磚上之機車牽往馬路預備直行，出發前有再三確認後方無
    來車，起駛後卻在完全不知情的狀況下瞬間遭強烈撞擊，昏
    倒不省人事，之後到醫院急診室才清醒過來，員警未顧及本
    人意識未完全清醒而草草製作筆錄，筆錄上記載異議人說過
    「我當時知道有不明物撞我」，事實上異議人是在完全不知
    情狀況下被撞，本件事故應係對方未注意車前狀況、車速過
    快未及煞車造成，至於領有小型車駕照騎乘重型機車部分，
    異議人並無意見等語。
三、按汽車駕駛人爭道行駛有起駛前，不讓行進中之車輛、行人
    優先通行者，處600 元以上1,800 元以下罰鍰；又汽車駕駛
    人有第45條情形者，除依原條款處罰鍰外，並予記違規點數
    1 點，汽車道路交通管理處罰條例第45條第10款、第63條第
    1 項第1 款分別定有明文。次按汽車駕駛人領有小型車駕駛
    執照，駕駛重型機器腳踏車，處1,800 元以上3,600元以下
    罰鍰，並禁止其駕駛，道路交通管理處罰條例第22條第1 項
    第4 款亦定有明文。
四、經查：
  (一)異議人於98年9 月23日上午9 時許騎乘車號KTX-032 號重型
    機車，起駛後在臺北市○○○路222 號前與李宏韋騎乘之車
    號G2C-558 重型機車發生碰撞等情，業據證人李宏韋證述甚
    詳（見本院卷第24頁），且為異議人所不否認，並有道路交
    通事故現場圖、現場照片在卷可稽（見本院卷第22、25頁）
    。
  (二)異議人雖以前詞置辯，然查，據證人李宏韋證稱：伊當時在
    民生西路西向東右側車道行駛至肇事處時，突然有車號KTX-
    032 號重型機車從路旁行駛出來，伊見狀即煞車並向左閃，
    但來不及，伊當時車速約40公里等語甚詳（見本院卷第24頁
    ），依其所述，證人李宏韋騎乘機車行經肇事處才突然看見
    異議人之重型機車從路旁駛出，異議人是否確實於起駛前確
    認並無行進中之車輛，並非無疑。參以異議人於製作交通事
    故談話紀錄表時供稱：伊當時在民生西路西向東右側車道，
    本來車子停放在路旁，伊從路邊起駛時，有看車道上有沒有
    車，剛要起步行駛時，突然感覺車號G2C-558 號重型機車從
    伊左邊行駛過來，伊來不及反應等語（見本院卷第23頁），
    可見異議人於起駛時即知左方車道上有車輛行駛，而本件肇
    事時間為上午9 時許，光線良好，異議人若確實於起駛前注
    意有無行進中之車輛，應可見李宏韋騎乘之車號G2C-558 號
    重型機車。
  (三)至異議人辯稱：發生本件事故後伊昏倒不省人事，之後到醫
    院急診室才清醒過來，員警未顧及本人意識未完全清醒而草
    草製作筆錄，筆錄上記載異議人說過「我當時知道有不明物
    撞我」，事實上異議人是在完全不知情狀況下被撞云云。然
    查，證人乙○○即當時為異議人製作筆錄之員警到庭證稱：
    本件筆錄是伊製作的，製作筆錄都有錄音，也有詢問當事人
    意識是否清楚、可否製作筆錄，筆錄之製作都是出於當事人
    自由意識，伊製作的筆錄沒有與異議人陳述有出入之情形等
    語明確（見本院卷第16頁），而本院當庭勘驗異議人上開談
    話紀錄光碟，內容為：
    「員警：現在跟你作筆錄，可以嗎？
      異議人答：你慢慢講。
      員警：你的意識有清醒嗎？
      異議人答：有的。
      ...
      異議人：我在發動車子後往前起駛起動時被撞，不知道為
      何被撞，起步時我有看路邊有無車輛。
      ...」
    經核，異議人為警詢問時意識清楚，問答過程中，並無受到
    脅迫之情形，且詢問後，該交通事故談話紀錄表亦經異議人
    核閱簽名無訛，是異議人上開所辯，並非可採。
  (四)從而，異議人確有前揭違規事實，堪予認定，其上開所辯，
    自不足採。
五、綜上所述，異議人確實於前揭時、地，有起駛前不讓行進中
    之車輛先行之違規行為（異議人就領有小型車駕照，駕駛重
    型機車部分之違規行為並不爭執），原處分機關依道路交通
    管理處罰條例第45條第l0款、第63條第1 項第1 款裁處罰鍰
    600 元，並記違規點數1 點並無不當。本件聲明異議為無理
    由，應予駁回。
六、依道路交通案件處理辦法第19條，裁定如主文。 

中    華    民    國    99    年    3     月    19    日
                  交通法庭    法  官  林宜靜
以上正本證明與原本無異。
如不服本裁定，應於裁定送達後5 日內向本院提出抗告狀。
                              書記官  王明玉
中    華    民    國    99    年    3     月    24    日

司法院資訊處製作；財團法人民間司法改革基金會備份。
